【裁判字號】    91,重上國,6
【裁判日期】    920212
【裁判案由】    損害賠償
【裁判全文】
臺灣高等法院民事裁定  九十一年度重上國字第六號
    聲  請  人  甲○○
右聲請人因與臺北縣政府等間損害賠償事件，對於本院民國九十一年七月三十日所為
判決聲請更正錯誤，本院裁定如左：
    主    文
聲請駁回。
聲請訴訟費用由聲請人負擔。
    理    由
一、按判決有誤寫、誤算或其他類此之顯然錯誤者，法院始得以裁定更正之，民事訴
    訟法第二百三十二條第一項定有明文，所謂顯然錯誤，乃指判決中所表示者與法
    院本來之意思顯然不符者而言，故判決理由中所表示之意思，於判決主文中漏未
    表示者，亦屬顯然錯誤，固據最高法院四十一年台抗字第六六號著有判例。然判
    決主文乃由判決事實及理由所生之結論，該判例所稱「判決理由中所表示之意思
    ，於判決主文中漏未表示者」，應係指原告或上訴人之請求，合法不合法或有無
    理由之結論而言，此觀該判例全文所載：「判決認抗告人請求賠償損害之反訴，
    一部為無理由，僅於判決理由中說明其意見，而於判決主文則漏未宣示」，及最
    高法院七十四年度第十二次民事庭會議決定：「第二審法院如認上訴人所提追加
    之訴為不合法，而未另以裁定予以駁回，又未於判決駁回上訴之同時，將追加之
    訴一併於主文內記明駁回，僅在判決理由欄加以敘明，即屬民事訴訟法第二百三
    十二條第一項所規定之判決有類似誤寫誤算之顯然錯誤。」等語即明，至於判決
    理由中非關結論之論述，無庸於主文內記明，自不得以主文未記載為錯誤，聲請
    更正判決。
二、聲請意旨略以：本院民國九十一年七月三十日所為判決理由欄第二項既謂：「按
    訴訟事件是否屬普通法院之權限，應以原告起訴主張為訴訟標的之法律關係是否
    屬於私法上之爭執為斷。本件上訴人係本於民法第一百九十五條侵權行為法律關
    係提起損害賠償之訴。其既非請求廢止或撤銷主管機關依老人福利法所處以罰鍰
    之行政處分，亦非依冤獄賠償法為請求，所求為解決者乃屬私法法律關係，普通
    法院應有審判權。又本件上訴人並非依國家賠償法請求賠償，自亦無依該法第十
    條規定先以書面向賠償義務機關申請之適用，被上訴人臺北縣政府據以抗辯上訴
    人起訴不合法，容有誤會。」卻未廢棄第一審判決，乃類似誤寫、誤算之顯然錯
    誤，爰依法聲請更正等語。惟上開理由，係就相對人臺北縣政府以普通法院無審
    判權，抗辯聲請人起訴不合法，而為程序事項之敘明，尚非判決結論，自無於主
    文內記明之必要，揆諸前揭說明，聲請人據以聲請更正主文，即無由准許。
三、臺灣板橋地方法院（下稱板橋地院）八十九年度重國字第六號聲請人與相對人間
    請求損害賠償事件，板橋地院於九十年九月二十一日以聲請人主張國家賠償部分
    ，未踐行先行程序，其餘請求屬行政爭訟程序，非屬法院管轄事件，認其訴訟顯
    無理由而駁回，案經聲請人上訴後撤回（見本院九十年度重上國字第一五號民事
    卷），而以板橋地院對其侵權行為損害賠償部分漏未判決為由，聲請補充判決，
    板橋地院予以准許，於九十一年四月十一日以無理由，判決駁回此部分聲請人之
    訴。本院九十一年七月三十日判決，係就聲請人對上開板橋地院補充判決之上訴
    而為裁判。聲請人主張板橋地院以其訴不合法，而為不利於伊之判決云云，顯係
    對原法院先後二判決有所誤認，爰附此敘明。
四、依民事訴訟法第九十五條、第七十八條，裁定如主文。
中      華      民      國    九十二    年      二      月      十二    日
                                民事第五庭
                                    審判長法  官  黃  熙  嫣
                                          法  官  黃  雅  惠
                                          法  官  陳  介  源
右正本係照原本作成。
不得抗告。
中      華      民      國    九十二    年      二      月      十三    日
                                          書記官  紀  昭  秀


司法院資訊處製作；財團法人民間司法改革基金會備份。
